臺灣宜蘭地方法院刑事判決　　　　　　　　　　　　　九十二年度易字第二九二號
　　公　訴　人　臺灣宜蘭地方法院檢察署檢察官
　　被　　　告　甲○○
　　　　　　　　丁○○
　　　　　　　　乙○○
右列被告因偽造文書案件，經檢察官提起公訴（九十一年度偵字第二三五六號），本
院判決如左：
    主  文
甲○○、丁○○、乙○○均無罪。
    理  由
一、公訴意旨略以：被告甲○○係宜蘭市○○路○段一九六號彧風資訊有限公司（下
    稱彧風公司）負責人，於民國八十九年十二月，其與被告丁○○、乙○○均明知
    被告丁○○、乙○○及乙○○之弟丙○○均為任職於彧風公司，仍與被告丁○○
    、乙○○基於共同之犯意聯絡，由被告甲○○在上址於業務上製作被告乙○○、
    丁○○分別於八十六年至八十七年間任職彧風公司之離職證明書各一紙，及丙○○自八十七年七月一日任職該公司之在職證明書一紙等不實內容之業務文書，並
    交付予被告乙○○及丁○○二人使用，足使他人對丙○○、被告乙○○、丁○○
    之信用為誤信致生損害，因認被告三人涉犯刑法第二百十五條之業務上文書登載
    不實罪嫌。
二、按犯罪事實應依證據認定之，無證據不得推定其犯罪事實；又不能證明被告犯罪
    者，應諭知無罪之判決；刑事訴訟法第一百五十四條、第三百零一條第一項分別
    定有明文。又犯罪事實之認定，應憑真實之證據，倘證據是否真實尚欠明確，自
    難以擬制推測之方法，為其判斷之基礎；而認定犯罪事實之證據係指足以認定被
    告確有犯罪行為之積極證據而言，該項證據自須適合於被告犯罪事實之認定，始
    得採為斷罪資料，最高法院五十三年著有臺上字第六五六號、二十九年上字第三
    一０五號判例。且刑事訴訟上證明之資料，無論其為直接或間接證據，均須達於
    通常一般之人均不致有所懷疑，而得確信其為真實之程度，始得據為有罪之認定
    ，若其關於被告是否犯罪之證明未能達此程度，而有合理懷疑之存在，致使無從
    形成有罪之確信，根據「罪證有疑，利於被告」之證據法則，即不得遽為不利被
    告之認定，亦有最高法院七十六年度臺上字第四九八六號判例可稽。其以情況證
    據（即間接證據）斷罪時，尤須基於該證據在直接關係上所可證明之他項情況事
    實，本乎推理作用足以確證被告有罪，方為合法，不得徒憑主觀上之推想，將一
    般經驗上有利被告之其他合理情況逕予排除，此觀諸最高法院三十二年上字第六
    七號自明。所謂認定犯罪事實之證據，係指足以認定被告確有犯罪行為之積極證
    據而言，苟未能發現相當證據，或證據不足為不利於被告事實之認定時，即應為
    有利於被告之認定，更不必有何有利之證據，亦不能以推測或擬制之方法，以為
    裁判基礎（最高法院二十九年上字第三一０五號、四十年台上字第八六號、五十
    六年度台上字第八０七號判例意旨參照）。又按刑法第二百十五條之從事業務者
    登載不實罪，係以從事業務之人，明知為不實之事項，而登載於其業務上作成之
    文書，足以生損害於公眾或他人者，為其構成要件，苟非從事該項業務之人，即
    無成立該罪之餘地，且若未造成公眾或他人之損害，亦不足以成立該罪。
三、公訴人認被告甲○○、乙○○及丁○○有共同犯業務上登載不實犯行，係以被告
    甲○○之自白、被告乙○○於警訊之自白及證人戊○○、游益來、吳德吉之證述
    及留存於電腦之離職及在職證明書列印資料為其論據。訊據被告乙○○、丁○○
    堅決否認有上開業務上登載不實之犯行，被告乙○○辯稱：根本沒有這回事，離
    職證明書對我來講沒有用等語；被告丁○○辯稱：我根本不知道離職證明書這件
    事情，我完全都沒有看過，我沒有必要請被告甲○○偽造，因為我在臺中有上班
    等語。
四、經查：
（一）被告甲○○固坦認有虛偽填具被告丁○○、乙○○離職證明書及丙○○之在職
      證明書之事實，且證人戊○○於本院審理時到庭證稱：伊在桌上有看到文件，
      看到上面有寫名字等語明確，惟此為被告丁○○、乙○○所否認，且證人戊○○固證稱曾見過上開三紙文件，惟並未親眼見聞被告丁○○、乙○○在場，參
      以被告甲○○所提出之離職證明書二紙及在職證明書一紙均係事後於電腦上所
      列印而提出之資料，非文件之正本，無從證明上開文件均係經由被告丁○○、
      乙○○授意所為，且縱被告甲○○確有製作上開文書之行為，亦難僅憑被告甲○○之自白及上開文件，即遽認被告甲○○有將上開文書交付與被告丁○○、
      乙○○之行為。
（二）被告甲○○固自承虛偽填載在職證明書及離職證明書，且在職證明書係證人丙○○因車禍欲與人和解而開立等情，惟經證人吳德吉於偵查中證稱：丙○○沒
      有提及在何處上班，亦未提示在職證明書，且伊不認識乙○○，和解時是丙○○打電話給我兒子說要二萬元和解，但錢好像是丙○○哥哥給的，他本人沒有
      錢等語明確（偵查卷第六十六頁參照），則果若如被告甲○○所言，開立在職
      證明書係因證人丙○○車禍與人和解之用，衡之常情，若需開立在職證明書，
      必係因有分期支付賠償金額，而使人對其資力有所信賴所用，若不需分期支付
      賠償金額，而可一次給付清償，則實無開立在職證明書之必要，而參之證人吳
      德吉於偵訊中之證述，證人丙○○固確因車禍事故而與證人吳德吉和解，然證
      人丙○○並未提及在何處上班，亦未出示在職證明書，且最後以二萬元之金額
      和解成立，更無任何使用在職證明書之必要，故被告甲○○所稱開立在職證明
      書之原因，實有疑義，故僅依被告甲○○所述，尚無從證明如何生損害於公眾
      及他人。
（三）被告甲○○雖坦認有為被告乙○○、丁○○開立離職證明書且係被告乙○○、
      丁○○與人有股票糾紛，與對方有傷害告訴，所以開具離職證明書等語，惟被
      告甲○○坦稱與被告乙○○、丁○○二人相識不到二月，則以該時三人之交情
      甚淺，被告甲○○如何願意為被告乙○○、丁○○二人虛偽填載文書？且被告
      乙○○、丁○○縱使與人有股票糾紛，開立離職證明書究有何用，且究係使何
      人生有何種損害，亦有疑問。參以被告甲○○係彧風公司之負責人，其縱確有
      開立上開在職證明書及離職證明書，為有製作權之人，惟在職證明書及離職證
      明書尚非公司業務上製成之文書，其製作之內容縱有虛偽，亦難以認有構成刑
      法第二百十五條之業務登載不實罪。
（四）綜上所述，公訴人所舉之證據，不足以證明被告甲○○、乙○○、丁○○犯業
      務上登載不實罪，此外本院復查無其他積極之證據證明被告三人確有公訴人所
      指之犯行，揆諸前揭說明，既無積極證據足認被告三人有上開業務上登載不實
      之犯行，不能證明被告三人犯罪，依法應為無罪判決之諭知。
據上論斷，應依刑事訴訟法第三百零一條第一項前段，判決如主文。
本案經檢察官鄭雅方到庭執行職務
中        華        民        國    九十三    年    四    月    十四    日
                                臺灣宜蘭地方法院刑事第二庭
                                    審判長法  官   林  明  山
                                          法  官   謝  佩  玲
                                          法  官   鄭  貽  馨
右正本證明與原本無異。
如不服本判決，應於判決送達後十日內向本院提出上訴狀( 應附繕本 )。
                                          書記官   陳  蒼  仁
中        華        民        國    九十三    年    四    月    十五    日
